臺灣桃園地方法院行政訴訟判決　
110年度交字第342號
                                     111年2月8日辯論終結
原      告  陳佳吟  

被      告  桃園市政府交通事件裁決處
                      設桃園市○○區○○路00號7至8樓
代  表  人  張丞邦    住同上
訴訟代理人  黃一鳴律師
上列當事人間交通裁決事件，原告不服被告民國110年7月19日桃
交裁罰字第58-D19A11350號裁決，提起行政訴訟，本院判決如下
：
    主  文
原告之訴駁回。
訴訟費用新臺幣參佰元由原告負擔。
    事實及理由
 一、事實概要：原告於民國109年8月2日21時8分許，騎乘車牌
     號碼000-000 號普通重型機車（下稱系爭機車），行經桃
     園市桃園區經國路與慈文路口時未依規定兩段式左轉彎，
     經桃園市政府警察局桃園分局（下稱舉發機關）員警目睹
     而在經國路攔查時，原告未停車接受稽查並當場迴轉逆向
     行駛離去，舉發機關員警乃於109 年8月6 日以掌電字第D1
     9A11350 號舉發違反道路交通管理事件通知單（下稱系爭
     舉發單） 逕行舉發其違反道路交通管理處罰條例（下稱道
     交條例）第60條第1 項規定，系爭舉發單並於109年9月10
     日寄存蘆竹郵局而為送達。嗣原告於110 年5 月1 日到案
     陳述意見，被告於110 年7 月19日認原告於上開時、地有
     「違反處罰條例之行為，拒絕停車接受稽查而逃逸」之違
     規事實，依道交條例第60條第1項規定，以桃交裁罰字第58
     -D19A11350號裁決書（下稱原處分）裁處原告罰鍰新臺幣
     （下同）1萬元，吊扣駕駛執照6 個月並諭知易處處分，原
     處分於110 年7 月19日送達。原告不服原處分，於110 年7
      月19日向本院提起本件行政訴訟，被告則於審理中刪除原
     處分處罰主文第二項關於易處處分之諭知。
二、原告起訴主張：
　㈠當天因家樂福有家具特價，我想要貨比三家，我有看到家具
    行，我想要去看家具行的櫥窗有無價格。當時有一台車擋在
    中央，我沒有辦法上去人行道，且我沒有戴眼鏡，眼睛很吃
    力，我就專注在路邊停放的那一輛車有沒有要離開，但是那
    輛車沒有要開走的意思，所以我就做罷要騎車回家。根本沒
    有注意到員警的吹哨聲，而且當時我沒有想那麼多我當時是
    專注我想要做的事。
　㈡又雖舉發機關提到系爭舉發單在109年9月10日寄存送達於蘆
    竹郵局，然而原告並未曾看到系爭舉發單，否則原告怎會放
    著高額罰單不積極處理。而如果沒有當事人簽收，只送文件
    到郵局寄存，如此豈能處罰人民？難道不應該做成書面行政
    處分？再者，原處分裁罰原告1萬元，然而眼下受疫情影響
    ，工作收入受限，家中只有先生3萬多元的月薪收入，還要
    負擔家計扶養小孩，每月支出均超過2萬元以上，故1萬元之
    罰鍰金額亦影響甚大，已明顯侵害原告生存權、工作權與財
    產權等語。並聲明：原處分撤銷。
三、被告則以：
  ㈠按道交條例第4條第2項規定：「駕駛人駕駛車輛、大眾捷運
    系統車輛或行人在道路上，應遵守道路交通標誌、標線、號
    誌之指示、警告、禁制規定，並服從執行交通勤務之警察或
    依法令執行指揮交通及交通稽查任務人員之指揮。」、第7
    條之2第1項第4款規定：「汽車駕駛人之行為有下列情形之
    一，當場不能或不宜攔截製單舉發者，得逕行舉發：四、不
    服指揮稽查而逃逸，或聞消防車、救護車、警備車、工程救
    險車、毒性化學物質災害事故應變車之警號不立即避讓。」
    、第60條第1項規定略以：「汽車駕駛人，駕駛汽車有違反
    本條例之行為，經交通勤務警察或依法令執行交通稽查任務
    人員制止時，不聽制止或拒絕停車接受稽查而逃逸者，除按
    各該條規定處罰外，處新臺幣一萬元以上三萬元以下罰鍰，
    並吊扣其駕駛執照六個月。」。復按道路交通安全規則第10
    2條第1項第1款規定：「汽車行駛至交岔路口，其行進、轉
    彎，應依下列規定：十一、交岔路口因特殊需要另設有標誌
    、標線者，並應依其指示行車。」、道路交通標誌標線號誌
    設置規則第65條：「機慢車兩段左(右)轉標誌『遵  20』『遵 
     20.1』用以告示左(右）轉大型重型機車以外之機車或慢車
    駕駛人應遵照號誌指示，在號誌顯示允許直行時先行駛至右
    (左）前方路口之左(右）轉待轉區等待左(右）轉，俟該方
    向號誌顯示允許直行後，再行續駛，以兩段方式完成左(右
    ）轉。本標誌設於實施機慢車兩段左(右)轉路口附近顯明之
    處，並配合劃設機慢車左(右)轉待轉區標線。」。
  ㈡道交條例第60條第1項規定之處罰要件，非僅著重於「逃逸」
    之行為，尚需合致其前提要件即「經公務員制止違規行為，
    不聽制止」或「拒絕停車接受稽查」之要件，方得成立本條
    之處罰規定，考其立法理由，係為有效遏阻違規被稽查取締
    者，不聽從執法者之制止而加速逃逸之行為。又所謂「交通
    違規不服稽查取締」，依內政部警政署70年7月13日警署交
    字第19418號函釋，認為「道交條例第60條，所謂對交通違
    規不服稽查取締之事實認定，須經攔停稽查而有下列情事之
    一者：一、拒絕查驗駕照、行照或其他足資稽查之文件者。
    二、拒絕停靠路邊接受稽查者。三、以消極行為不服從稽查
    者。四、經以警報器、喊話器呼叫靠邊停車而不靠邊停車接
    受稽查取締或逃逸者。」，顯知違反下列情事：一、須經攔
    停稽查；二、有前揭四種情形，始該當之。
  ㈢依舉發機關110年5月20日桃警分交字第1100030930號函略以
    ：「旨案係本分局員警於109年8月2日21時7分，在桃園市桃
    園區經國路與慈文路交岔路口執行勤務時，發現旨揭車輛未
    依兩段式左轉，立即鳴警笛並以指揮棒指揮示意該車停車受
    檢，惟該車未停車受檢而掉頭閃避警方攔停加速離去，執勤
    員警依法製單(掌電字第D19A11349及D19A11350號)逕行舉發
    ，本案舉發核無違誤」。採證光碟中系爭機車未依規定兩段
    式左轉，執勤員警於影片(檔名：2020_0802_210718_896)時
    間2020/08/02 21：07：20時，趨前並吹哨及揮動指揮棒示
    意停車，依當時員警之哨音並伸手平舉指揮棒，且系爭機車
    與員警間無阻礙視線之情況，原告自得明確知悉員警對其攔
    停稽查之行為，即應依照員警指示停車接受稽查，惟於影片
    (檔名：V8拍攝影像)第1分17秒時可見，原告未停車受檢而
    掉頭逕自駛離，且本件執勤員警身著制服及反光背心，原告
    主張其沒有看見警察云云，應難以採信。又按交通警察製單
    舉發違反道交條例所列之違規事實，本質上為行政處分，係
    公務員基於職務上之權力，依法就特定之具體事件所為之具
    公法上效果之單方面行政行為，基於公務員為公法上行為具
    有公信力之原則，該行政行為當可被推定為真正，其據以依
    法處分之事實認定亦為正確無誤，本此公信原則，乃立法者
    賦予行政機關制定違反道路交通事件統一裁罰基準及處理細
    則，以達其維護交通秩序、安全之行政目的。原告主張員警
    臨檢勤務的執行應限於以構成或即將發生危害者為限一節，
    本件員警係因原告未兩段式左轉而攔查，並非無故攔查。本
    件警員依法令執行交通稽查任務，對於違反道路交通管理事
    件之人予以攔停，應無違誤。
  ㈣原告主張未收到系爭舉發單一節，按「處理違反道路交通管
    理事件，有關文書送達之程序，依行政程序法之規定。」、
    「送達，於應受送達人之住居所、事務所或營業所為之。」
    、「於應送達處所不獲會晤應受送達人時，得將文書付與有
    辨別事理能力之同居人、受僱人或應送達處所之接收郵件人
    員。」、「應受送達人或其同居人、受僱人、接收郵件人員
    無正當理由拒絕收領文書時，得將文書留置於應送達處所，
    以為送達。」、「（第1項）送達，不能依前2條規定為之者
    ，得將文書寄存送達地之地方自治或警察機關，並作送達通
    知書兩份，一份黏貼於應受送達人住居所、事務所、營業所
    或其就業處所門首，另一份交由鄰居轉交或置於該送達處所
    信箱或其他適當位置，以為送達。（第2項）前項情形，由
    郵政機關為送達者，得將文書寄存於送達地之郵政機關。（
    第3項）寄存機關自收受寄存文書之日起，應保存3個月。」
    分別為違反道路交通管理事件統一裁罰基準及處理細則第5
    條、行政程序法第72條第1項前段、第73條第1項、第3項、
    第74條所明定。且依前開規定所為之寄存送達，無論應受送
    達人實際上於何時受領文書，均以寄存之日，視為合法送達
    之日，而發生送達之效力（參照司法院釋字第667號解釋意
    旨）。依舉發機關110年6月1日桃警分交字第1100034306號
    函所附舉發違反道路交通管理事件通知單送達證書，系爭舉
    發單依照行政程序法第74條第1項規定辦理寄存送達，已於1
    09年9月10日合法完成送達程序，依前揭規定及司法院釋字
    第667號解釋意旨說明，所為之寄存送達，無論應受送達人
    實際上於何時受領文書，均以寄存之日，視為合法送達之日
    ，而發生送達之效力。
  ㈤至原告稱裁罰攸關其生存云云，然裁決機關本即應依法裁決
    ，此為法治國家必須依循之基本原則，亦無相關法律規定對
    此可考量行為人即原告之家庭狀況或生計困難等情事而得據
    以執為免罰之依據。再者，罰鍰乃法律所明文規定之法律效
    果，依其程度定有不同裁罰標準，尚未逾越必要之程度，與
    比例原則無違。從而，本處據以裁罰，於法並無不合。系爭
    車輛因有「違反道交條例之行為，拒絕停車接受稽查而逃逸
    」之情，該當道交條例第60條第1項及第85條第1項規定所定
    要件，原處分並無違誤等語置辯。並聲明：原告之訴駁回。
四、本件爭點：系爭舉發單是否已生合法送達之效力？員警有無
    對原告發動攔查之正當事由？原告有無拒絕停車接受稽查而
    逃逸之違規情事？原處分之裁罰是否有違法不當？
五、本院之判斷：
  ㈠按「程序不合，實體不究」（即「先程序後實體」）為行政
    法之基本原則，故本件應先就程序上爭執事項進行調查。次
    按違反道路交通管理事件統一裁罰基準及處理細則第5 條規
    定：「處理違反道路交通管理事件，有關文書送達之程序，
    依行政程序法之規定。」、行政程序法第72條第1 項前段規
    定：「送達，於應受送達人之住居所、事務所或營業所為之
    。」、第73條第1 項規定：「於應送達處所不獲會晤應受送
    達人時，得將文書付與有辨別事理能力之同居人、受雇人或
    應送達處所之接收郵件人員。」、第74條規定：「（第1項
    ）送達，不能依前2 條規定為之者，得將文書寄存送達地之
    地方自治或警察機關，並作送達通知書兩份，一份黏貼於應
    受送達人住居所、事務所、營業所或其就業處所門首，另一
    份交由鄰居轉交或置於該送達處所信箱或其他適當位置，以
    為送達。（第2 項）前項情形，由郵政機關為送達者，得將
    文書寄存於送達地之郵政機關。（第3 項）寄存機關自收受
    寄存文書之日起，應保存3 個月。」，是依前開規定所為之
    寄存送達，無論應受送達人實際上於何時受領文書，均以寄
    存之日，視為合法送達之日，而發生送達之效力（司法院釋
    字第667 號解釋意旨參照）。查原告所登記之駕籍地址為「
    桃園市○○區○○路000巷00號2樓」，此有原告之駕駛人基本資
    料在卷可憑（見本院卷第80頁），且原告之起訴狀及歷次書
    狀亦均列該址為原告住址（見本院卷第4、84、90、108、13
    0頁），足認本件違規舉發之相關文書向該址寄送係屬正確
    適法。而系爭舉發單向該址第一次寄送時並未順利送達，且
    於109年9月1日遭退件（見本院卷第62頁），復於109年9月1
    0日寄存蘆竹郵局而為送達，此亦有送達證書在卷可參（見
    本院卷第60頁）。則依上開規定與釋字解釋意旨，該址既為
    蘆竹郵局轄內，舉發機關將系爭舉發單寄存於蘆竹郵局而為
    送達，係合於送達之法定程序，並於寄存送達之日起即生合
    法送達之效力。
　㈡又按駕駛人駕駛車輛在道路上，應遵守道路交通標誌、標線
    、號誌之指示、警告、禁制規定，並服從執行交通勤務之警
    察或依法令執行指揮交通及交通稽查任務人員之指揮；汽車
    駕駛人轉彎時，不依標誌、標線、號誌之指示者，處600 元
    以上1,800 元以下罰鍰並記違規點數1 點，道交條例第4 條
    第2 項、第48條第1 項第2 款、第63條第1 項第1 款分別定
    有明文。
　㈢經查，本院依職權勘驗卷附採證光碟之結果略以：
  ⒈V8拍攝影像.mp4，影像為員警於路邊架設錄影機之錄影畫面
    ，影片時間1 分7 秒時，前方路口之他側車道有一部搭載兒
    童乘客之機車（下稱系爭機車）進入路口後直接左轉網路影
    機方向而來。影片時間1 分16秒時，系爭機車左轉後自中線
    車道進入外側車道持續駛來。影片時間1 分17秒時，系爭機
    車距離錄影機架設位置約20公尺許，系爭機車駕駛之視線係
    正常朝前，此時背景出現員警吹哨2次之哨音，系爭機車立
    即煞車減速並向右迴轉再逆向駛至路口左轉離去。
  ⒉2020_0802_210718_896.MP4：影像為員警值勤密錄器畫面，
    日期為「2020/08/02」，於「21：07：19」時，員警站立於
    路旁，並可見中線車道駛來一部機車，員警走向車道並以右
    手舉起閃光指揮棒揮舞並吹哨2 次示意攔查，於「21：07：
    24」時，可見該機車在外側車道往右迴轉逆向駛離。於「21
    ：07：37」時，可見一旁其他同行員警均係穿著制服與警用
    反光背心。
  ⒊經國慈文1-12 (固) 全景1_From_00000000_210000_To_00000
    000_211059.avi ：影像為路口上方固定式監視器畫面，日
    期為『2020/08/02』，畫面右上方行人穿越道前有繪設機慢車
    左轉待轉區。畫面左上方約略可見路口行人穿越道前亦有繪
    設機慢車左轉待轉區之格線。於『21：07：28』時，畫面右上
    方之車輛開始通行。於『21：07：32』時，畫面右上方出現系
    爭機車進入路口即逕行左轉。
  ⒋經國慈文2-12 (固) 全景2_From_00000000_210700_To_00000
    000_210959.avi：影像為路口上方固定式監視器畫面，日期
    為『2020/08/02』，於『21：07：59』時，畫面下方出現系爭機
    車，逆向進入路口並左轉往畫面左側駛離畫面。
  ⒌( 租10803)慈文路與民生路口-1. 慈文路與民生路口( 全)-0
    0000000000000-00000000-000000- movie .mp4 ：影像為路
    口上方固定式監視器畫面，日期為『2020/08/02』。於『21：0
    7：28』時，畫面右上方之路口號誌變為圓形綠燈，在停止線
    前停等之車輛開始通行。於『21：07：32』時，在畫面右上方
    內側車道之系爭機車，進入路口即逕行左轉。
  ⒍( 租10803)慈文路與民生路口-3. 民生路往經國路方向內側(
    車) -00000000000000-00000000-000000-movie .mp4 ：影
    像為車道上方固定式監視器畫面，日期為『2020/08/02』，於
    「21：06：19」時，可見系爭機車之車牌號碼為000-000 號
    。
  ⒎上開勘驗內容，業經當庭製作勘驗筆錄在卷可參（本院卷第1
    49至150頁），所見畫面亦與卷附影像擷取照片相符（本院
    卷第64至71頁）。
  ㈣是依勘驗結果所呈，原告駕駛系爭機車確有於路口逕行左轉
    而構成不依規定轉彎之違規。雖原告辯稱在本件違規後才知
    該路口應兩段式左轉等語（見本院卷第148頁），惟駕駛人
    駕車於道路行駛，即應有充分注意各處標誌、標線及號誌之
    義務，其未予充分注意並遵守標誌指示，自有不該，亦不能
    推諉為不知，其有不依標誌指示轉彎違反道交條例第48條第
    1 項第2 款規定之違規事實已堪認定，且為舉發機關員警所
    目睹，即有攔查之正當理由。
  ㈤再按「汽車駕駛人，駕駛汽車有違反本條例之行為，經交通
    勤務警察或依法令執行交通稽查任務人員制止時，不聽制止
    或拒絕停車接受稽查而逃逸者，除按各該條規定處罰外，處
    新臺幣1 萬元以上3 萬元以下罰鍰，並吊扣其駕駛執照6 個
    月」，道交條例第60條第1 項前段亦有明文。依勘驗影像所
    見，舉發機關員警確實有對違規左轉之系爭機車吹哨2次並
    揮舞閃光指揮棒進行攔查之明確舉動，而系爭機車在員警進
    行上開攔查時，即刻迴轉並逆向駛離之客觀情節亦甚明。對
    此原告辯稱並未注意到員警，且其有近視當日亦忘記配戴眼
    鏡等語云云。
  ㈥經查，原告雖主張其有近視且稱當日未配戴眼鏡，並提出蘆
    竹大學眼科診所110年6月30日診斷證明書為憑（見本院卷第
    14頁）。然依勘驗影像可見原告當時駕駛系爭機車過程均順
    暢自如，不似未配戴眼鏡之情況。且若未配戴眼鏡，依上開
    診斷證明書原告雙眼裸視視力均為0.1，原告110年8月23日
    提出之陳報狀亦稱要在一個雙人床左右的近距離才能辨別人
    形（見本院卷第86頁），如此又何以能夠在道路上順暢駕車
    並得以試圖在家具行外透過玻璃櫥窗即辨認家具售價？是依
    本院調查證據之情形，客觀上均無任何證據得以證明原告當
    日未配戴眼鏡或有視線模糊致無法辨識車前路況之情事。再
    者，舉發機關員警持閃光指揮棒攔查時，亦立即吹哨2次，
    且哨音甚為響亮，當時並無其他環境噪音可蓋過員警之哨音
    ，員警所在位置與系爭機車間亦無其他車輛或障礙物。而系
    爭機車在員警吹哨後，隨即煞車減速並向右迴轉逆向駛上人
    行道，繼而逆向閃過白色臨時暫停之車輛離去，其騎乘系爭
    機車非常順暢並無視線模糊之情狀，違規情節甚為明確。依
    此客觀情形，均足認原告當時已明知執勤員警對其進行攔查
    ，而其立即原地迴轉並逆向行駛之駕駛行徑，亦係基於躲避
    攔檢之故意而為之，可認原告有拒絕接受稽查而逃逸之違規
    事實。
  ㈦末以，原告主張原處分裁處之內容過重已影響原告家庭生活
    甚鉅，不當侵害原告之生存權、工作權與財產權等語。惟查
    ，本案被告裁處之法令依據，已如前述，而依道交條例之規
    定裁罰罰鍰1萬元並吊扣駕駛執照6個月，係乃法律所明文規
    定之法律效果，核屬羈束處分，而違反道路交通管理事件統
    一裁罰基準表就裁罰標準，亦係針對不同之法條之法定處罰
    內容，參酌受處分人是否遵期到案而有輕重不同之裁罰基準
    。然並無相關法律授權被告可考量原告之家庭狀況或生計困
    難等情事而得據以執為減輕處罰或免罰之依據，且所為之裁
    罰內容，經核亦與違反道路交通管理事件統一裁罰基準表所
    示之裁罰基準相符，尚無裁量濫用或裁量怠惰之情形。綜上
    ，原處分認事用法核無違誤之處，故本件之裁罰內容雖不可
    謂之不重，惟此乃道交條例明文規定違反時應受之法律效果
    ，是原告上開主張，仍非可採。據此，被告所為原處分並無
    違誤，應予維持。
六、綜上所述，原告駕駛系爭機車有未依規定兩段式左轉之違規
    事實甚明，舉發機關員警攔查係有理由，且原告已發覺員警
    之攔查舉動，卻仍拒絕停車接受稽查並迴轉逃逸，自有違反
    道交條例第60條第1 項規定。從而，被告依道交條例第60條
    第1 項及違反道路交通管理事件統一裁罰基準及處理細則規
    定，對原告裁處如原處分主文所示之處罰，核無違誤。原告
    訴請撤銷原處分，為無理由，應予駁回。
七、本件事證已臻明確，兩造其餘攻擊、防禦方法及所提證據，
    經核均與判決結果不生影響，爰不一一論列，併此敘明。
八、本件訴訟費用額確定為第一審裁判費300 元，爰依行政訴訟
    法第98條第1 項規定，由敗訴之原告負擔。
中　　華　　民　　國　　111 　年　　2 　　月　　18　　日
                  行政訴訟庭　法　官　徐  培  元  
上為正本係照原本作成。
如不服本判決，應於判決送達後20日內，向本院提出上訴狀並表
明上訴理由（原判決所違背之法令及其具體內容或依訴訟資料可
認為原判決有違背法令之具體事實），其未載明上訴理由者，應
於提出上訴後20日內向本院補提理由書（上訴狀及上訴理由書均
須按他造人數附繕本，如未按期補提上訴理由書，則逕予駁回上
訴），並應繳納上訴裁判費新臺幣750元。
中　　華　　民　　國　　111 　年　　2 　　月　　18　　日
                              書記官  吳  文  彤